臺灣士林地方法院小額民事判決
                                 110年度士小字第2136號  
原      告  育才霖園教育股份有限公司

法定代理人  查乃文
訴訟代理人  梁鈺玫
            王德仁
被      告  葉筱茜即臺北市私立千代文理短期補習班


訴訟代理人  蔡彥達

上列當事人間請求給付費用事件，本院於民國111年2月9日言詞
辯論終結，並判決如下：
    主  文
被告應給付原告新臺幣玖萬伍仟壹佰伍拾參元，及自民國一百一
十年十一月十四日起至清償日止，按年息百分之五計算之利息。
訴訟費用新臺幣壹仟元由被告負擔。
本判決得假執行，被告如以新臺幣玖萬伍仟壹佰伍拾參元為原告
預供擔保，得免假執行。
    事實及理由
一、原告主張：
　㈠兩造於民國108年8月1日簽訂商業合約書，約定由雙方共同開
    立課程並依參與課程人數之比例進行分潤。雙方並按商業合
    約書第2條第3項分潤表格之約定為基準進行分潤，並約定超
    過表格範圍，甲方（即原告）佔有英文課程營收之75%，乙
    方（即被告）佔有英文課程營收之25%，其他盈虧雙方自負
    。
　㈡然被告負責人葉筱茜之女兒胡○瑄、胡○瑞（按均為未成年人
    ，真實姓名詳卷）於108學年度及109學年度均參與原告合作
    開辦之課程，被告卻未依商業合約書將應給付之分潤依約給
    付予原告，原告依雙方簽訂之商業合約書，請求被告給付學
    費分潤費用共計新臺幣（下同）95,153元，分述如下： 
　⑴依108年度上學期英文課程規畫及收費方式表所示，胡○瑄之
    學費為26,650元（K4班），胡○瑞之學費為25,967元（KS+K1
    班)，兩人均為安親學員，另享95折優惠，故優惠後學費分
    別為25,317元及24,668元，上課人數為26人，超過表格範圍
    ，故分潤比例為原告75%，被告25%，被告應給付原告分潤費
    用為37,489元【計算式：(25,317＋24,668)×75%＝37,489 】
    。
　⑵依108年度下學期英文課程規畫及收費方式表所示，胡○瑞之
    學費為25,967元（K1班)，另享安親學員95折優惠，故優惠
    後學費為24,668元，上課人數為15人，超過表格範圍，故分
    潤比例為原告75%，被告25%，被告應給付原告分潤費用為18
    ,501元（計算式：24,668×75%＝18,501）。
　⑶依109年度上學期英文課程規畫及收費方式表所示，胡○瑞之
    學費為27,333元（K2班)，另享安親學員95折優惠，故優惠
    後學費為25,967元，上課人數為7人，超過表格範圍，故分
    潤比例為原告75%，被告25%，被告應給付原告分潤費用為19
    ,475元（計算式：25,967×75%＝19,475）。
　⑷依109年度下學期英文課程規畫及收費方式表所示，胡○瑞之
    學費為27,000元（K2班)，另享安親學員95折優惠，故優惠
    後學費為25,650元，上課人數為7人，超過表格範圍，故分
    潤比例為原告75%，被告25%，被告應給付原告分潤費用為19
    ,688元（計算式：25,650×75%＝19,688）。
　⑸以上⑴至⑷被告應給付原告之學費分潤金額共為95,153元（計
    算式：37,489＋18,501＋19,475＋19,688＝95,153）。
  ㈢為此，爰依兩造間商業合約書之約定提起本件訴訟等語，並
    聲明：被告應給付原告95,153元，及自起訴狀繕本送達翌日
    起至清償日止，按年息百分之5計算之利息，並願供擔保請
    准宣告假執行。
　㈣對被告抗辯之陳述：
　⑴被告曾於另案即鈞院110年度士簡字第972號請求原告負責人
    甲○○給付租金，然被告於本案答辯內容卻改稱：「係以被告
    子女上英文課程不需收費作為交換條件，來交換原告停止支
    付被告每個月之房屋租金」云云，被告兩次說法前後相互抵
    觸、矛盾，顯見被告之主張係臨訟杜撰之詞。況依鈞院110
    年度士簡字第972號判決意旨：「兩造間之舊租約早已於商
    業合作契約成立之日起就已終止，被告並無權向原告請求租
    金」，顯見被告所謂以免除租金作為免除學費之交換，均非
    事實，顯無理由。
　⑵被告提出之收費表，係被告為本次訴訟始自行製作之文書，
    備註欄位亦係被告自行加註，並無證明力，不得作為證據。
    另兩造於108年8月29日之LINE對話訊息內容文字「已扣除○
    瑞、○瑄」，係指原告已收受被告交付胡○瑞、胡○瑄108年8
    月份學費之「現金」，所以在計算被告應「匯款」之108年8
    月份總學費金額時，需扣除被告以現金交付其子女學費之部
    分，故在訊息內記載「已扣除芳瑞、芳瑄」以免發生重複繳
    款爭議，雙方並無免除被告子女繳交學費之合意。
　⑶因兩造一直在天母合作開補習課程，故縱被告拖欠其子女學
    費，惟累計金額不高，原告怕破壞雙方合作情誼及考量訴訟
    成本，所以均僅以口頭提醒被告繳費，不敢立刻發存證信函
    或直接提起訴訟，然被告卻捏造事實稱雙方仍有租約存在，
    另案於鈞院110年度士簡字第972號向原告請求不存在之租金
    ，雙方信任關係已遭被告破壞，故原告為維護自身權益，依
    法提起訴訟。
二、被告則以：
　㈠被告對於原告起訴狀所載兩造於108年8月1日簽訂商業合約書
    、兩造以課程營收分潤比例，及被告之子女胡○瑄、胡○瑞（
    下稱被告之子女）實際有上課時段之部分，被告均不爭執。
　㈡兩造於108年8月1日所簽訂之商業合約書，白紙黒字清楚寫明
    雙方係以「繳費人數」與「課程營收」之比例進行分潤，並
    非原告起訴狀所言以參與課程之人數之比例進行分潤。且 
    原告原在新北市新店區經營補習班，於108年5月受被告聘請
     到被告之補習班進行英文教學，當時原告上英文課程所領
    的還是以小時計算之鐘點費，而且原告上英文課程所使用之
    教室需與被告承租，每個月原告要支付被告25,000元之房屋
    租金。
　㈢原告尚未與被告簽訂商業合約書前，即已知被告之子女就在
    原告所教學之班級上英文課程，原告亦知被告之子女因是補
    習班負責人之子女而以往上英文課程是不需要收費的，不僅
    是英文課程，被告之子女上補習班所有課程皆不需要收費，
    自然不會有分潤。然原告於108年8月1日與被告簽訂商業合
    約書後，便自行停止支付原本每個月需支付被告之25,000元
    之房屋租金，由此推定而知，原告係以被告之子女上英文課
    程不需收費作為交換條件，來交換原告停止支付被告每個月
    之房屋租金。
　㈣倘若被告之子女在自家補習班上課需要收費，依照習慣原告
    亦應於108年8月1日簽訂商業合約書後幾個月內，原告之會
    計與被告在核對繳費人數與課程營收之時，向被告寄發存證
    信函或支付命令甚至提出訴訟，而非拖至110年8月才提起 
    訟，綜上所述，被告無須給付原告學費分潤等語資為抗辯。
    並聲明：原告之訴及假執行之聲請均駁回，如受不利判決，
    願供擔保請准宣告免為假執行。
三、得心證之理由：　
　㈠本件兩造於108年8月1日簽曾訂商業合約書，約定雙方共同開
    立英文教學課程，由被告先收取學費後再依分潤比例交付分
    潤費用予原告。另被告負責人子女胡○瑞曾參加108、109學
    年度上下學期英文教學課程，被告負責人另名子女胡○瑄亦
    曾參加108學年度上學期英文教學課程，但被告未將胡○瑞、
    胡○瑄（下稱被告子女）參加英文教學課程所應繳納學費依
    分潤比例交付分潤費用予原告等事實，為兩造所不爭執，並
    有原告所提出之商業合約書、前述各學期英文課程學員明細
    、英文課程規劃及收費方式表等影本在卷可查，此部分事實
    ，堪認為真正。原告固主張被告應給付被告子女參加英文教
    學課程學費之分潤費用予原告，然為被告所否認，並以前詞
    抗辯。故本件所應審究者為：原告有無免除被告應繳納其子
    女參加英文教學課程學費分潤費用之債務？若無，被告就其
    子女參加英文教學課程所應繳納學費之分潤費用合計為若干
    ？茲分別論述如下：
　㈡按債權人向債務人表示免除其債務之意思者，債之關係消滅
    ，民法第343條定有明文。故免除債務，須債權人向債務人
    表示免除其債務之意思，債之關係始歸消滅。免除為有相對
    人之單獨行為，以向債務人為之為必要。次按當事人主張有
    利於己之事實者，就其事實有舉證之責任，民事訴訟法第27
    7條前段有明文規定。又按原告對於自己主張之事實已盡證
    明之責後，被告對其主張，如抗辯其不實並提出反對之主張
    者，則被告對其反對之主張，亦應負證明之責，此為舉證責
    任分擔之原則。本件被告對於原告所主張之其並未依商業合
    約書約定給付被告子女參加英文教學課程所應繳納學費之分
    潤費用予原告之事實，並不爭執，而以原告業已免除前述債
    務為由抗辯，依照前述說明，自應由被告就此有利於己之事
    實，負舉證責任。
　㈢依被告所提出之證據並無法證明原告曾免除被告其子女參加
    英文教學課程所應繳納學費之分潤費用債務：
　⑴被告雖曾提出由原告所製作之會計明細影本為證（見本院卷
    第84至86頁），且此會計明細「學收欄」（按應指學費收取
    之意）可見被告子女胡○瑞欄位記載為空白乙情。然被告確
    實未繳納其子女參加英文教學課程所本應繳納之學費，原告
    因未收到被告本應繳納胡○瑞參加英文教學課程之學費，因
    而於前述會計明細學收欄就胡○瑞部分為空白之記載，恐難
    認有何違誤之處，亦難基此而認原告有免除被告繳納其女學
    費分潤費用債務之意。
　⑵至於被告復提出108年8月1日前上英文課收費表及108、109年
    度收費表等影本為證（見本院卷第106至124頁），並以前述
    收費表關於被告子女之備註欄均記載「負責人子女不收費」
    等語，佐證原告曾免除被告需繳納被告子女參加英文教學課
    程學費等情。惟被告於本院審理時已自承前述收費表係其自
    行製作等語（見本院卷第132頁），且原告亦抗辯從未收到
    前述收費表，另被告亦未能證明其曾交付前述收費表予原告
    之事實，恐難依此而認原告曾免除被告繳納其子女學費分潤
    費用債務之事實。
　⑶被告雖又提出原告法定代理人與被告間以通訊軟體LINE對話
    紀錄截圖（見本院卷第134頁），欲以證明被告法定代理人
    曾對被告稱已扣除被告子女學費之事實。然細譯前述LINE對
    話紀錄截圖，原告法定代理人於此對話內容初始即稱「8月
    份的千代英文課程...費用」等語，此與本件原告起訴請求1
    08年至109學年度（即108年9月至110年6月）分潤費用之期
    間並非相同，且原告法定代理人於此對話所稱之已扣除被告
    子女等語，在客觀上並非其單方對被告為免除繳納被告子女
    學費分潤費用債務之意思表示。
　⑷綜上，依被告所提出各項證據資料，並無法證明原告曾免除
    被告繳納其子女應繳納學費分潤費用債務之事實，故原告主
    張被告應繳納被告子女參加英文教學課程所應繳納學費之分
    潤費用乙節，應屬可採。
　㈣被告應繳納其子女參加英文教學課程所應繳納學費之分潤費
    用合計為95,153元：
　⑴原告主張被告子女曾參加如起訴狀所載之108至109學年度英
    文教學課程、被告子女參加前述課程各學期所應繳納學費如
    起訴狀所載，依商業合約書被告應繳納前述學費之分潤比例
    及依分潤比例被告應繳納之分潤費用合計共為95,153元等事
    實，為被告所不爭執（見本院卷第131頁上方），且被告亦
    未能舉證證明原告曾免除被告繳納前述分潤費用之事實，故
    原告請求被告給付分潤費用95,153元，當屬有據。
　⑵被告雖抗辯兩造所簽定商業合約書係記載依「繳費人數」計
    算分潤而非上課人數等語。然被告本應給付其子女參加前述
    英文教學課程學費，當不能僅以其並未繳納其應繳納學費為
    由，而認其無給付以該學費所計算應給付分潤費用之義務，
    被告此部分抗辯與事理相違，並無依據。
　⑶被告另抗辯稱依補習教育協會習慣，補習班負責人子女在自
    身開設補習班上課是不用收費等語。然被告就此並未舉證以
    實其說，且原告係依兩造所簽定之商業合約書請求被告給付
    分潤費用，原告並非基於補教業者身份向其自身子女請求，
    被告此部分抗辯，實非可採。況依前述商業合約書所載，兩
    造係合作開設英文教學課程，由原告提供教學師資、教學設
    備、課程追蹤、英文教案設計等服務，被告提供教學場地、
    現場老師協助、水電雜支等服務，可認被告子女參加前述英
    文教學課程，已非單純由被告開班對其自身子女授課，被告
    以此抗辯無需給付分潤費用予原告，亦非可信。　　
四、從而，原告依兩造間商業合約書之約定，請求被告給付分潤
    費用95,153元，及自起訴狀繕本送達翌日（即110年11月14
    日）起至清償日止，按年息百分之5計算之利息，為有理由
    ，應予准許。
五、本件事證已臻明確，兩造其餘攻擊防禦方法及所提證據資料
    ，核與本件判決所得心證及結果均不生影響，毋庸逐一論述
    ，附此敘明。
六、本件係就民事訴訟法第436條之8第1項適用小額程序所為被
    告敗訴之判決，依同法第436條之20規定，應依職權宣告假
    執行，並依被告聲請併予諭知若被告以主文第3項後段所示
    金額為原告預供擔保，得免假執行。另依職權確定本件訴訟
    費用額為1,000元（第一審裁判費），應由被告負擔。
中　　華　　民　　國　　111 　年　　3 　　月　　2 　　日
                  士林簡易庭法  官  莊明達
上列正本係照原本作成。
如不服本判決，應於送達後20日內，向本院提出上訴狀並應記載
上訴理由，表明關於原判決所違背之法令及其具體內容與依訴訟
資料可認為原判決有違背法令之具體事實，如於本判決宣示後送
達前提起上訴者，應於判決送達後20日內補提上訴理由書（須附
繕本）。
中　　華　　民　　國　　111 　年　　3 　　月　　2 　　日
                            書記官  王淳平